臺灣高等法院高雄分院刑事判決　　　　 96年度上訴字第377號
上　訴　人　臺灣高雄地方法院檢察署檢察官
上　訴　人
即　被　告　甲○○
上列上訴人因被告違反森林法案件，不服臺灣高雄地方法院95年
度訴字第1540號中華民國95年12月28日第一審判決（起訴案號：
臺灣高雄地方法院檢察署95年度偵字第8414號），提起上訴，本
院判決如下：
     主  文
上訴駁回。
     事  實
一、甲○○與陳清宗（業於民國95年3 月20日死亡，另為不起訴
    處分）共同基於意圖為自己不法所有之犯意聯絡，於95年3
    月14日中午12時許，由甲○○駕駛借自不知情且真實姓名年
    籍均不詳綽號「蠻牛」之成年男子所有，已報廢未懸掛車牌
    之自小貨車（原車牌號碼為PY-4100 號），搭載陳清宗，共
    同攜帶渠等所有客觀上對人之生命、身體具有危險性而足供
    兇器使用之絞鏈盤1 組、鋼索1 條、鐵鋸1 把、鐵撬1 支、
    榔頭1 支及布繩1 條、照明燈1 組，結夥前往行政院農業委
    員會林務局屏東林區荖濃溪事業區第104 林班地（非保安林
    ），渠等隨即持上開鐵鋸砍鋸種植於該林班地之七里香樹木
    ，以此方式竊取森林主產物七里香樹木2 棵，大棵七里香樹
    胸高直徑30公分，樹高430 公分，山價新臺幣（下同）487,
    691 元、小棵七里香樹胸高直徑14公分，樹高300 公分，山
    價37,691元，得手後，旋即捆紮該2 棵七里香樹木並吊上吊
    鍊掛勾，再以絞鍊盤、鋼索、布繩等工具，將該竊得之七里
    香樹木搬運至上開自小貨車上，再由甲○○駕駛上開自小貨
    車載運竊得之七里香樹木離開。嗣於同晚8 時10分許，渠等
    2 人駕駛上開自小貨車載運竊得之2 棵七里香樹木，行經臺
    27甲線公路六龜第六隧道口前，因甲○○所駕駛之自小貨車
    未懸掛車牌，形跡可疑，經警查獲，當場扣押七里香樹木2
    顆（已發還行政院農業委員會屏東林區管理處六龜工作站）
    及分別為2 人所有之絞鏈盤1 組、鋼索1 條、布繩1 條、鐵
    鋸1 把、鐵撬1 支、榔頭1 支、照明燈1 組。
二、案經高雄縣政府警察局六龜分局報請臺灣高雄地方法院檢察
    署檢察官偵查起訴。
     理  由
甲、證據能力方面
一、按被告以外之人於審判外之陳述雖不符前4 條之規定，而經
    當事人於審判程序同意作為證據，法院審酌該言詞陳述或書
    面陳述作成時之情況，認為適當者，亦得為證據。當事人、
    代理人或辯護人於法院調查證據時，知有第159 條第1 項不
    得為證據之情形，而未於言詞辯論終結前聲明異議，視為有
    前項之同意，刑事訴訟法第159 條之5 定有明文。
二、查本件被告犯罪事實之證據方法，詳如起訴書及原審法院卷
    內所引之證據：1.證人即林務局六龜工作站林班巡視員魯威
    廷警詢筆錄。2.贓物認領保管單。3.高雄縣政府警察局六龜
    分局搜索、扣押筆錄及扣押物品目錄表。4.荖濃事業區第10
    4 林班七里香盜採位置圖照片1 張。5.現場查獲照片12張。
    6.行政院農業委員會林務局屏東林區管理處屏政字第095621
    1235號函暨檢附森林主副產物被害價格查定書、屏政字第09
    56211770號函、屏政字第0956212465號函等，被告未於言詞
    辯論終結前聲明異議，並當庭表示沒有意見及同意列入證據
    方法，是本院審酌前開書面或言詞陳述，其作成過程並無不
    適當之情形，認為以之作為本案之證據亦屬適當，依刑事訴
    訟法第159 條之5 規定，自得作為證據。
乙、實體方面
一、上開事實，已據上訴人即被告甲○○於警訊、原審偵審中坦
    承不諱，核與證人魯威廷於警詢時證述情節相符，並有贓物
    認領保管單、高雄縣政府六龜分局搜索、扣押筆錄及扣押物
    品目錄表、荖濃事業區第104 林班七里香盜採位置圖照片1
    張、現場查獲照片12張附卷可稽。復有絞鏈盤1 組、鋼索1
    條、布繩1 條、鐵鋸1 把、鐵撬1 支、榔頭1 支、照明燈1
    組扣案可證，足認被告自白核與事實相符。被告於本院審理
    時否認有違反森林法情事，辯說：伊不知情，顯係事後卸責
    之詞，不足採信。被告所舉之證人即六龜分局警官蕭有華在
    本院審理交互詰問，亦不能作為被告有利之證據。本件事證
    明確，被告犯行足以認定。
二、按所謂森林「主產物」，係指生立、枯損、倒伏之竹木及餘
    留之根株、殘材，國有森林產物處分規則第3 條第1 款定有
    明文，是被告所竊取之七里香2 棵，確實森林主產物無疑。
    被告夥同陳清宗攜帶上開工具至行政院農業委員會林務局屏
    東林區荖濃溪事業區第104 林班地竊取七里香2 棵，並為搬
    運贓物而使用車輛之行為，係犯森林法第52條第1 項第4 款
    、第6 款之結夥2 人竊取森林主產物而為搬運贓物使用車輛
    罪。至被告竊取森林主產物所用之絞鏈盤1 組、鋼索1 條、
    鐵鋸1 把、鐵撬1 支、榔頭1 支，均為金屬材質，質地堅硬
    ，形式銳利，客觀上足對人之生命、身體、安全構成威脅，
    為具有危險性之兇器，被告攜帶並以之行竊工具，雖亦構成
    森林法第50條之竊取森林主產物罪，本應依刑法第321 條第
    1 項第3 款攜帶兇器竊盜罪論處，惟森林法第52條第1 項第
    6 款之規定為同法第50條之特別規定，亦即應優先適用森林
    法第52條第1 項第6 款規定論罪，不再論以森林法第50條、
    刑法第321 條第1 項第3 款之罪（最高法院47年臺上字第97
    9 號判例參照）。又森林法第52條第1 項所列各款為加重條
    件，如犯竊取森林主、副產物罪兼具數款加重情形時，因竊
    盜行為只有1 個，仍祇成立一罪，屬實質上一罪，而非想像
    競合犯。公訴意旨認被告上開犯行觸犯森林法第52條第1 項
    第4 款、第6 款之2 項罪嫌，屬想像競合犯，尚有誤會。被
    告與陳清宗間，就上開違反森林法之犯行，有犯意聯絡及行
    為分擔，為共同正犯。
三、原審因適用森林法第52條第1 項第4 款、第6 款，刑法第2
    條第1 項但書、第11條前段、第28條、第38條第1 項第2 款
    ，修正前刑法第42條第3項規定，審酌七里香樹木係珍貴之
    森林主產物，被告為牟取不法利益，予以竊取，危害自然生
    態，其未尊重國家森林資源，漠視法律規範之心態甚為可議
    ，惟念其犯後坦承犯行，態度尚稱良好，所竊取之七里香樹
    木2 顆已為警查獲，並發還屏東林區管理處六龜工作站，有
    贓物認領保管單1 紙可參，及其犯罪動機、目的、手段等一
    切情狀，量處有期徒刑1 年2 月。又被告所竊取之七里香2
    棵，大顆之七里香山價為487,691 元，小顆之七里香山價為
    37,691元，合計525,382 元，有行政院農業委員會林務局屏
    東林區管理處95年9 月12日屏政字第0956211770號函1 紙在
    卷可憑，應依森林法第52條第1 項規定，併科其贓額3 倍即
    新臺幣1,576,146 元之罰金。查本案被告行為時，刑法第42
    條第2 項前段規定：「易服勞役以1 元以上3 元以下折算1
    日」。又行為時之易服勞役折算標準，業據修正前罰金罰鍰
    提高標準條例第2 條前段規定，就其原定數額提高為100 倍
    折算1 日，則本案被告行為時之易服勞役折算標準，應以銀
    元100 元以上300 元以下折算1 日，即新臺幣300 元以上90
    0 元以下折算1 日。95年7 月1 日修正公布施行之刑法第42
    條第3 項前段規定：「易服勞役以新臺幣1,000 元、2,000
    元或3,000 元折算1 日。」以修正後之折算標準有利於被告
    。惟修正前第42條第2 項但書規定，易服勞役之期限不得逾
    6 個月，修正後第42條第3 項但書規定，易服勞役之期限不
    得逾1 年，修正後易服勞役之期限，顯然較修正前長，對行
    為人較為不利。以本案宣告刑併科罰金部分為1,576,146 元
    ，如依舊法易服勞役，則應依修正前刑法第42條第2 項但書
    規定，期限不得逾6 個月，如依新法規定，而以1,000 元、
    2,000 元或3,000 元折算1 日結果，其期間可能為1,576 日
    、788 日或525 日，即折算期間均已超過6 個月，自較修正
    前之規定為不利，應依修正前之規定，以罰金總額與6 個月
    之日數比例折算。扣案之絞鏈盤1 組、鋼索1 條、布繩1 條
    、鐵鋸1 把、鐵撬1 支、榔頭1 支，均係共犯陳清宗所有，
    且供渠等竊取本件七里香樹木所用之物，照明燈1 組，係被
    告所有供犯罪所用之工具，業據被告供明在卷，併予宣告沒
    收，認事用法均無不合，量刑亦屬允當。被告上訴，否認犯
    罪，沒有理由，應予駁回。
四、併辦意旨略稱：被告意圖為自己不法之所有，於95年4 月間
    ，在不詳處所，持客觀上足對人之生命、身體及安全構成威
    脅而具有危險性之電線剪以竊取臺灣電力公司所有之電纜線
    1 批得手，並以其所有車號VT-6582 號自用小客車，將上開
    竊得之電纜線運至高雄縣美濃鎮榮工砂石場前200 公尺處之
    河堤邊，再與其不知情之友人吳雅玲（另為不起訴處分）以
    汽油潑灑燒除該電纜線之塑膠外皮，將去皮之電線出賣予不
    知情之景峰回收廠負責人胡淑娟。嗣於95年4 月22日上午10
    時20分許，正當被告與吳雅玲焚燒電線之際，為警在上處當
    場查獲，並扣得燒除塑膠外皮後之紅銅線58公斤。因認被告
    涉犯刑法第321 條第1 項第3 款之攜帶兇器加重竊盜罪嫌云
    云。
五、按觸犯刑法之罪與觸犯刑事特別法之罪，或觸犯2 種以上刑
    事特別法之罪，除其犯罪構成要件相同者外，不得成立連續
    犯（最高法院67年度第6 次暨第7 次刑事庭庭推總會議決議
    (一)決議）。查併辦部分被告所犯之竊盜犯行，係被告攜帶兇
    器竊取臺灣電力公司所有之電纜線，此亦有電業法第105 條
    之適用。然本件被告所犯之森林法第52條第1 項第4 款、第
    6 款之罪，則係被告結夥2 人竊取森林主產物而為搬運贓物
    使用車輛罪，二者犯罪方法之行為態樣顯然相異，犯罪構成
    要件自屬不同，依上開說明，本案與移送併辦部分應無連續
    犯之裁判上一罪關係，是併辦部分，自非本件起訴效力所及
    ，法院自無從一併予以審理，原審退回檢察官另為適法之處
    理，並無不合。檢察官上訴意旨，仍執陳詞，認併辦部分與
    本案係連續犯，屬裁判上之一罪，依審判不可分原則，應為
    起訴效力所及，要求併辦，沒有理由，應予駁回，並退回檢
    察官另為適當之處理。
據上論斷，應依刑事訴訟法第368條，判決如主文。
本案經檢察官邱榮藏到庭執行職務。
中　　華　　民　　國　　96　　年　　3 　　月　　29　　日
                  刑事第二庭    審判長法  官  林正雄
                                      法  官  陳啟造
                                      法  官  黃壽燕
以上正本證明與原本無異。
如不服本判決應於收受本判決後10日內向本院提出上訴書狀，其
未敘述上訴理由者，並得於提起上訴後10日內向本院補提理由書
狀（均須按他造當事人之人數附繕本）「切勿逕送上級法院」。
中　　華　　民　　國　　96　　年　　3 　　月　　30　　日
　　　　　　　　　　　　　　　　　　　書記官  高惠珠
附錄本判決論罪科刑法條：
森林法第52條第1項第4款、第6款
 (加重竊取森林主、副產物罪)
竊取森林主、副產物而有左列情形之一者，處6 月以上5 年以下
有期徒刑，併科贓額2 倍以上5 倍以下罰金：
四  結夥二人以上或僱使他人犯之者。
六  為搬運贓物，使用牲口、船舶、車輛，或有搬運造材之設備
    者。
